【裁判字號】    90,交抗,413
【裁判日期】    901031
【裁判案由】    違反道路交通管理處罰條例
【裁判全文】
臺灣高等法院交通事件裁定                          九十年度交抗字第四一三號
    抗告人即
    受處分人  甲○○
右抗告人因違反道路交通管理處罰條例案件，不服臺灣板橋地方法院中華民國九十年
九月十九日裁定（九十年度交聲字第八二五號），提起抗告，本院裁定如左：
    主  文
抗告駁回。
    理  由
一、按除依規定裝置明顯警示標識並執行任務之救護車、消防車、警備車、工程車及
    救濟車不受行車速率之限制外，汽車行駛高速公路應依速限標誌指示，又汽車行
    駛高速公路而不遵管制之規定者，處汽車駕駛人新臺幣三千元以上六千元以下罰
    鍰，並記違規一點，高速公路交通管制規則第五條第一項前段、第二項、道路交
    通管理處罰條例第三十三條第一項、第六十三條第一項第一款分別定有明文。又
    得執為免除制裁責任及賠償責任之緊急行為，必所遭遇者為不得預先防免或排除
    之急迫危險，且客觀上捨此緊急行為，別無其他方法可資防免或排除，方足當之
    。
二、經查，抗告人即受處分人甲○○於民國（下同）八十九年十一月二十六日九時十
    分許，駕駛車牌號碼Ｑ二－四一五一號自用小客車，行經國道三號高速公路北向
    四十四公里速限時速九十公里處，因行車速率達時速一百零九公里，超速十九公
    里，經雷達測定自動照相；且所駕車輛並非執行任務之救護車、消防車、警備車
    、工程車或救濟車，有雷達自動測速照相之相片一紙存卷可憑；並為抗告人所不
    否認；則抗告人於前揭時地駕車行駛高速公路不遵速限標誌指示，有超速之違規
    事實，已可認定。
三、抗告意旨雖以：按病患急產屬第一級數內出血無法控制者，應立即處理；又客觀
    上正值麻醉醫師支援南部安泰綜合醫院未返，第一線麻醉護士方宜珊正執行麻醉
    中，而病患執意指名由王醫師立即執刀剖腹生產，雖抗告人無麻醉醫師資格，但
    有麻醉護士執照，在無人可為替代情形下，在不可捨此緊急行為，別無他法下，
    由抗告人立即驅車前往支援；而考量時間緊迫性，而親自驅車抵達，致有超速情
    形，但此超速情形，係為避免危及病患生命，所必須之緊急處理云云。然查，依
    抗告人所提出之長庚紀念醫院證明書所載，抗告人僅不過係曾於七十年十二月一
    日至七十一年十一月三十日在長庚紀念醫院麻醉護士訓練期間成績及格之護理人
    員，並非專業之麻醉醫師，其工作本無不可替代之專業性或急迫性。況且，抗告
    人又始終未能提出其駕車確係為趕赴不可替代之急迫麻醉工作之相關證明，以供
    法院查證；所謂因病患急產屬驅車前往支援之說，顯係出自編撰，並不足採。
四、原法院裁定因之認定「原處分機關據以援引道路交通管理處罰條例第三十三條第
    一項、第六十三條第一項第一款等規定，對異議人裁處新臺幣六千元罰鍰，並記
    違規點數一點，認事用法俱無違誤，量罰亦甚妥適，應予維持」云云，駁回抗告
    人之異議，核無不合。抗告意旨執前詞指摘原法院裁定不當，並無理由，應予駁
    回。
五、據上論結，應依道路交通案件處理辦法第二十六條、刑事訴訟法第四百十二條，
    裁定如主文。
中      華      民      國    九十      年      十      月    三十一    日
                              臺灣高等法院交通法庭
                                  審判長法  官   劉  景  星
                                        法  官   陳  志  洋
                                        法  官   陳  博  志
右正本證明與原本無異。
不得再抗告。
                                        書記官   陳  嘉  文
中      華      民      國      九十     年   十一    月      五        日


司法院資訊處製作；財團法人民間司法改革基金會備份。
